臺灣高等法院刑事裁定
109年度聲再字第358號
再審聲請人  
即受判決人  陳錫壽


                    （現於法務部○○○○○○○○○○○    執行中）
上列再審聲請人因違反毒品危害防制條例案件，對於本院98年度
上更㈠字第429號，中華民國98年10月29日第二審確定判決（原審
案號：臺灣板橋地方法院【現更名為臺灣新北地方法院】96年度
訴字第3964號；起訴案號：臺灣板橋地方法院檢察署【現更名為
臺灣新北地方檢察署】96年度偵字第19662號、第21351號、第25
393號、第25602號），聲請再審，本院裁定如下：
    主  文
再審之聲請駁回。
    理  由
一、聲請再審意旨略以：㈠本院98年度上更㈠字第429號確定判決
    （下稱原確定判決）援引96年板檢榮言聲監（續）字第0013
    14號通訊監察書監聽譯文，認定再審聲請人即受判決人陳錫
    壽（下稱聲請人）基於意圖供販賣第二級毒品甲基安非他命
    以牟利之犯意，與真實姓名、年籍均不詳之綽號「太陽」之
    成年男子（下稱「太陽」），議定以新臺幣（下同）120萬
    元之代價購買1公斤之甲基安非他命，再伺機出售，並聯絡
    具有幫助聲請人販入毒品以供販賣之張永宏（所涉幫助販賣
    毒品甲基安非他命犯行，業經判處有期徒刑4年確定）一同
    前往約定地點幫助聲請人測試販入毒品之品質。嗣於96年9
    月13日凌晨零時許，「太陽」委請許登壹（綽號牛奶，另案
    通緝中）先駕車至桃園大園交流道下，拿取毒品甲基安非他
    命1大包、1小包，再駕車至與聲請人約定之地點即臺北市○○
    區○○○路0段000號前，即將上開毒品交付給聲請人，聲請人
    再交給張永宏測試，聲請人、許登壹則在臺北市大同區重慶
    北路3段大龍峒郵局前等候，適警方在臺北市大同區重慶北
    路3段334巷内查獲張永宏，並扣得上揭毒品甲基安非他命1
    大包（驗餘淨重1000.17公克）及1小包（驗餘淨重114.09公
    克），又在上開郵局前查獲聲請人、許登壹等情，固非無見
    ，惟原確定判決理由中所引用之最高法院25年非字第123號
    判例、67年台上字第2500號判例，業經司法院於109年年6月
    19日台大二字第1090017996號發布之釋字第792號解釋宣告
    違憲，則上開司法院釋字第792號解釋，屬原確定判決未經
    發現而不及調查審酌之新事實及新證據，已符合聲請再審之
    「未判斷資料性」之要件，而有刑事訴訟法第420條第1項第
    6款之再審事由。㈡聲請人早於警詢、偵查及第一審法院羈押
    訊問時供稱：伊係向「太陽」購買1公斤之甲基安非他命等
    語，復有監聽紀錄及96年板檢榮言聲監（續）字第001314號
    通訊監察書監聽譯文在卷可佐，依照一般通常之經驗，可依
    聲請人通話紀錄之電話號碼，向通訊業者查知與聲請人通話
    門號持有者之身分年籍資料或發話基地台位置，然而檢警機
    關捨此不為，原確定判決亦未依照刑事訴訟法第163條第2項
    但書規定，依職權詳予調查釐清，嗣經聲請人鍥而不捨積極
    追查，幾經查訪得知與其交易綽號「太陽」之人，本名為林
    建和，始於107年7月5日具狀向臺灣新北地方檢察署（下稱
    新北地檢署）告發林建和上開販毒第二級毒品予聲請人之犯
    行，因而循線查獲林建和，林建和並經臺灣宜蘭地方法院（
    下稱宜蘭地院）以108年訴字第344號判決判處罪刑在案，有
    上開案號判決可憑，從而，原審法院未為必要之調查，有應
    於審判期日調查之證據未予調查之違誤，本案即不得因檢警
    辦案之疏失，與原確定判決適用法令違誤，致影響聲請人獲
    得減刑寬典處遇。㈢再者，上開宜蘭地院108年訴字第344號
    判決依最高法院101年度第10次刑事庭會議（一）決議意旨
    ，認定與聲請人交易毒品之林建和，係處於交易毒品上游地
    位，僅犯販賣第二級毒品未遂之犯行，而處於毒品交易下游
    地位之聲請人因同一毒品交易事件，卻遭原確定判決認定販
    賣第二級毒品既遂，其間裁判矛盾以及原確定判決違法不當
    至為明顯。㈣綜上所述，本案顯有新事實或新證據，單獨或
    與先前之證據綜合判斷，足認受有罪判決之聲請人，符合修
    正後毒品危害防制條例第17條第1項規定而得以減輕其刑，
    且應僅成立販賣第二級毒品「未遂」之罪責，此為原審未經
    發現而不及調查審酌，足為聲請再審之合法事由，聲請人自
    得援為聲請再審之理由依據云云。
二、聲請再審，應以再審書狀敘述理由，附具原判決之繕本及證
    據，提出於管轄法院為之，為刑事訴訟法第429條前段所明
    定。所謂敘述理由，係指具體表明符合法定再審事由之原因
    事實而言。所稱證據，係指足以證明再審事由存在之證據 
    。倘僅泛言有法定再審事由，而未敘明具體情形，或所述具
    體情形，顯與法定再審事由不相適合，或未提出足以證明再
    審事由存在之證據，均應認聲請再審之程序違背規定。又有
    罪之判決確定後，因發現新事實或新證據，單獨或與先前之
    證據綜合判斷，足認受有罪判決之人應受無罪、免訴、免刑
    或輕於原判決所認罪名之判決者，為受判決人之利益，得聲
    請再審；又上開新事實或新證據，指判決確定前已存在或成
    立而未及調查斟酌，及判決確定後始存在或成立之事實、證
    據，刑事訴訟法第420條第1項第6款、第3項定有明文。是得
    據為受判決人之利益聲請再審之「新事實」、「新證據」，
    固不以有罪判決確定前已存在或成立而未及調查斟酌者為限
    ，其在判決確定後始存在或成立之事實、證據，亦屬之；然
    該事實、證據，仍須於單獨觀察，或與先前之證據綜合判斷
    後，得以合理相信其足以動搖原確定之有罪判決，使受有罪
    判決之人應受無罪、免訴、免刑或輕於原判決所認罪名之判
    決者，始足當之。此所謂「輕於原判決所認罪名」，係指與
    原判決所認之罪名比較，其法定刑較輕之相異罪名而言；至
    於同一罪名之有無加減刑罰原因，如自首、未遂犯、累犯等
    刑之加減，僅影響科刑範圍，惟其罪質並無改變，即與罪名
    是否相異無關，自不得據為聲請再審之原因（最高法院109
    年度台抗字第1519號裁定意旨參照）。又此所謂「應受免刑
    」之判決，指「必要及絕對」免除其刑之規定而言，如屬「
    任意或相對」免除其刑之規定者，則不在此列。而毒品危害
    防制條例第17條第1 項之減輕或免除其刑之寬典，如何選擇
    ，法院有裁量之權，與必免除其刑者有異，並非「應受免刑
    之判決」，自不得據為聲請再審之原因（最高法院108年度
    台抗字第1297號裁定意旨參照）。又再審係為確定判決認定
    事實錯誤而設之救濟程序，故為受判決人利益聲請再審者，
    必其聲請合於刑事訴訟法第420條第1項第1款至第6款或第42
    1條所定之情形，始得為之，此與非常上訴旨在糾正確定判
    決之審判違背法令者，並不相同（最高法院102年度台抗字
    第962號裁定意旨參照）。
三、經查：
　㈠原確定判決依聲請人於警詢、偵查及第一審法院羈押訊問時
    之供述、證人張永宏、許登壹於第一審法院羈押訊問時之證
    述、96年板檢榮言聲監（續）字第001314號通訊監察書監聽
    譯文、內政部警政署刑事警察局96年10月1日刑鑑字第09601
    44647號鑑定書、97年2月4日刑鑑字第0970006305號鑑定書
    及扣案之第二級毒品甲基安非他命1大包、1小包等為據，認
    定聲請人確有以其所持用之行動電話門號0000000000號，先
    與「太陽」議定以120萬元之代價購買1公斤之甲基安非他命
    再伺機出售，並聯絡張永宏一同前往約定之臺北市○○區○○○
    路0段000號前，由張永宏幫忙測試毒品品質。「太陽」乃委
    請許登壹（綽號牛奶，另案通緝中）於96年9月13日凌晨零
    時許，先駕車至桃園大園交流道下，拿取毒品甲基安非他命
    1大包、1小包。嗣許登壹於96年9月13日凌晨1時10分許，抵
    達與聲請人約定之地點，即將上開毒品交給聲請人，聲請人
    再交給張永宏測試，聲請人、許登壹則在臺北市大同區重慶
    北路3段大龍峒郵局前等候，適警方在臺北市大同區重慶北
    路3段334巷内查獲張永宏，並扣得上揭毒品甲基安非他命1
    大包（驗餘淨重1000.17公克）及1小包（驗餘淨重114.09公
    克），又在上開大龍峒郵局前查獲聲請人、許登壹等情，並
    於原確定判決理由欄內詳細敘明聲請人之辯解何以不可採，
    及所憑之依據與得心證之理由，有原確定判決即本院98年度
    上更㈠字第429號刑事判決在卷可憑（見本院109年度聲再字
    第358號卷第23至35頁），並經調取本院98年度上更㈠字第42
    9號案件全卷核閱無訛。
　㈡聲請人主張原確定判決理由中所引用之最高法院25年非字第1
    23號判例、67年台上字第2500號判例，業經司法院於109年
    年6月19日台大二字第1090017996號發布之釋字第792號解釋
    宣告違憲云云，顯係就原確定判決之審判違背法令而為指摘
    ，並非指摘原確定判決認定事實錯誤，核與刑事訴訟法第42
    0條第1項第6款規定之要件不符，自非適法之再審事由。
  ㈢聲請人雖另以其於警詢、偵查及第一審法院羈押訊問時已供
    稱其該次購買毒品之上游，檢警機關未依職權追查，原確定
    判決亦未依照刑事訴訟法第163條第2項但書規定，依職權詳
    予調查釐清，原確定判決有應於審判期日調查之證據未予調
    查之違誤，嗣經聲請人查訪得知該次與其交易毒品綽號「太
    陽」之人，本名為林建和，而向新北地檢署告發，林建和經
     宜蘭地院以108年訴字第344號判決判處販賣第二級毒品未
    遂罪，而處於毒品交易下游地位之聲請人因同一毒品交易事
    件，卻遭原確定判決認定販賣第二級毒品既遂，聲請人所為
    販賣第二級毒品之犯行應僅成立販賣第二級毒品「未遂」之
    罪責，且因供出上游符合修正後毒品危害防制條例第17條第
    1項規定而得以減輕其刑，原確定判決未予審酌云云而為再
    審聲請。然有關所指原確定判決應於審判期日調查之證據未
    予調查部分，事屬原確定判決是否違背法令而得否聲請非常
    上訴之問題，尚非再審程序係就原確定判決認定事實是否錯
    誤之救濟制度所得審究之範疇。其次，聲請人所指原確定判
    決所認定聲請人此部分販賣第二級毒品之犯行，應僅成立販
    賣第二級毒品「未遂」之罪責，且符合修正後毒品危害防制
    條例第17條第1項規定而得以減輕其刑等情，顯係爭執同一
    罪名有無加減刑罰之原因，尚非變更原確定判決所認罪名，
    而另成立法定刑較輕之相異罪名或應為受判決人無罪、免訴
    、免刑之判決，自不能據以為聲請再審之原因。
　㈣綜上所述，聲請再審意旨所指，顯係違背程序規定而不合法 
    ，且無從補正，其聲請再審於法不合，自應駁回其再審之聲
    請。又本件再審之聲請，有上開不合法之情形且無從補正，
    顯無依刑事訴訟法第429條之2前段規定，通知聲請人到場，
    並聽取檢察官意見之必要，附此敘明。
據上論斷，應依刑事訴訟法第433條前段，裁定如主文。
中　　華　　民　　國　　110 　年　　1 　　月　　13　　日
                  刑事第三庭    審判長法　官  張惠立
                                      法　官  廖怡貞
                                      法　官  張江澤
以上正本證明與原本無異。
如不服本裁定，應於收受送達後五日內向本院提出抗告狀。
                                      書記官  林明慧
中　　華　　民　　國　　110 　年　　1 　　月　　14　　日